臺灣臺中地方法院刑事判決　　　　　　100年度交訴字第163號
公　訴　人　臺灣臺中地方法院檢察署檢察官
被　　　告　王俊傑
上列被告因肇事逃逸案件，經檢察官提起公訴（100年度偵字第
5166號、第8963號），被告於準備程序中就被訴事實為有罪之陳
述，經告以簡式審判要旨，並聽取意見後，本院合議庭裁定改由
受命法官獨任以簡式審判程序審理，判決如下：
    主      文
王俊傑駕駛動力交通工具肇事，致人受傷而逃逸，處有期徒刑陸
月，如易科罰金，以新臺幣壹仟元折算壹日。緩刑貳年。
    事實及理由
一、犯罪事實：
（一）王俊傑於民國100年1月6日（起訴書誤載為「6月19日」，
      應予更正）19時24分許，駕駛車牌號碼792-GRP號重型機
      車，自臺中市○○區○○路一段18號前路邊起步，欲往左
      駛入該路段之快車道，適有程惠鈴駕駛車牌號碼SZZ-739
      號輕型機車沿臺中市○○路○段往建國路方向直行，於同
      一時間行經該處，王俊傑所駕駛上開重型機車與程惠鈴所
      駕駛之前開輕型機車發生碰撞，程惠鈴因而人車倒地，並
      受有胸壁挫傷、右膝及足趾擦傷等傷害（過失傷害部分業
      據程惠鈴撤回告訴，由本院另為不受理判決）。而王俊傑
      於駕車肇事致程惠鈴受傷後，並未停車下來查看程惠鈴之
      傷勢，或採取必要之救護，竟另行起意，旋即駕駛上開重
      型機車離開現場而逃逸。嗣程惠鈴報警處理，經警循線查
      悉上情。
（二）案經臺中市政府警察局第一分局報告臺灣臺中地方法院檢
      察署檢察官偵查起訴。
二、程序方面：
（一）按現役軍人犯刑法第185條之4罪者，除陸海空軍刑法另有
      規定外，依各該規定處罰，陸海空軍刑法第76條第1項第3
      款定有明文。次按現役軍人犯陸海空軍刑法或其特別法之
      罪，依本法之規定追訴審判之，軍事審判法第1條第1項前
      段固然定有明文。惟按犯罪在任職服役前，發覺在任職服
      役中者，依本法追訴審判。但案件在追訴審判中而離職離
      役者，初審案件應移送該管第一審之法院，上訴案件應移
      送該管第二審之法院審判。犯罪在任職服役中，發覺在離
      職離役後者，由法院審判。前2項規定，按行為時之身分
      適用法律，同法第5條定有明文。又所謂發覺，係指有偵
      查犯罪職權之公務員已知悉犯罪事實與犯罪之人而言（最
      高法院75年臺上字第1634判例意旨參照）。查被告王俊傑
      於100年4月7日入伍服役乙節，有個人兵籍資料查詢結果1
      份在卷可稽，而被告涉犯本件肇事逃逸犯行之時間係於
      100年1月6日，且本案因被害人報警查辦而遭發覺時間係
      於100年1月7日，亦有警員職務報告在卷可參（見警卷第2
      頁），是以，本案之犯罪時間及經警發覺時間，均係於被
      告任職服役前，揆諸前揭說明，本案應依刑事訴訟法之規
      定，由普通法院審判，並按其行為時之身份適用法律，合
      先敘明。
（二）按除被告所犯為死刑、無期徒刑、最輕本刑為3年以上有
      期徒刑之罪或高等法院管轄第一審案件者外，於法院行準
      備程序進行中，被告先就被訴事實為有罪之陳述時，審判
      長得告知被告簡式審判程序之旨，並聽取當事人、代理人
      、辯護人及輔佐人之意見後，裁定進行簡式審判程序；且
      受命法官行準備程序，與法院或審判長有同一之權限；又
      簡式審判程序之證據調查，不受刑事訴訟法第159條第1項
      、第161條之2、第161條之3、第163條之1及第164條至第
      170條規定之限制，刑事訴訟法第273條之1第1項、第279
      條第2項前段、第273條之2分別定有明文。查本件被告王
      俊傑所犯係死刑、無期徒刑、最輕本刑為3年以上有期徒
      刑以外之罪，其於準備程序就前揭被訴事實為有罪之陳述
      ，本院認無不得或不宜改依簡式審判程序進行之處，爰依
      刑事訴訟法第273條之1第1項、第284條之1，裁定本件由
      受命法官獨任進行簡式審判程序。
三、認定犯罪事實所憑之證據及理由：
（一）訊之被告王俊傑於本院審理中坦承上揭犯行（見本院100
      年8月9日審判筆錄），核與被害人程惠鈴於警詢指述情節
      大致相符，並有診斷證明書、道路交通事故現場圖、道路
      交通事故調查報告表（一）、（二）、車輛詳細資料報表
      及車禍現場照片等在卷可稽，從而，本件事證明確，被告
      之上開犯行堪予認定，自應依法論科。
（二）至檢察官起訴書將本件車禍發生日期誤載為100年6月19日
      ，業經蒞庭檢察官當庭更正如上（見本院100年8月9日準
      備程序筆錄），附此敘明。
四、所犯法條及刑之酌科：
（一）按刑法第284條第1項之過失傷害罪，係針對行為人應注意
      、能注意、而不注意之過失行為予以非難，而於88年4月
      21日增訂之同法第185條之4之肇事致人死傷逃逸罪，則以
      處罰肇事後逃逸之駕駛人為目的，俾促使駕駛人於肇事後
      能對被害人即時救護，以減少死傷，是該罪之成立祇以行
      為人有駕駛動力交通工具肇事，致人死傷而逃逸之事實為
      已足，至行為人之肇事有否過失，則非所問，二者之立法
      目的及犯罪構成要件截然不同，且駕駛人肇事逃逸，係在
      其過失行為發生後，為規避責任，而另行起意之行為，故
      行為人之過失犯行與其肇事致人死傷而逃逸之行為，應屬
      併罰關係（最高法院92年度臺上字第4552號判決參照）。
      查本件被告涉嫌過失傷害被害人程惠鈴部分，固業據被害
      人程惠鈴撤回告訴，惟其駕車肇事致被害人程惠鈴受傷後
      ，另行起意之逃逸行為，仍犯刑法第185條之4之駕駛動力
      交通工具肇事致人受傷而逃逸罪。
（二）查被告所持有普通重型機車駕駛執照，因違反道路交通管
      理處罰條例規定，受吊銷駕駛執照處分，期間自99年4月2
      日至100年4月1日乙節，固有交通部公路總局臺中區監理
      所臺中市監理站100年7月4日中監中字第1000006260號函
      在卷可稽。惟道路交通管理處罰條例第86條第1項既明定
      汽車駕駛人於一定違規之情形（如無駕駛執照駕車、酒醉
      駕車）駕駛汽車致人傷亡，依法應負刑事責任時，始有適
      用，換言之，係肇事者在一定之違規情形下依法應負過失
      致人於死或過失傷害之刑事責任時，始有適用。而刑法第
      185條之4之駕駛動力交通工具肇事，致人死傷而逃逸者之
      罪，其立法意旨係對一般動力交通工具駕駛人肇事致人死
      傷而逃逸之處罰，旨在懲罰肇事逃逸，自無上開道路交通
      處罰條例第86條第1項之適用。從而，本件被告就其所犯
      駕駛動力交通工具肇事致人受傷而逃逸罪，自無須依道路
      交通管理處罰條例第86條第1項規定加重其刑，附此敘明
      。
（三）爰審酌被告駕車肇事卻罔顧被害人之性命安全而逃逸，確
      屬可責，惟犯後坦承犯行，且已與被害人程惠鈴達成民事
      調解，並賠償其損失（參見本院卷第15頁調解書1份）等
      一切情狀，而量處如主文所示之刑，並諭知易科罰金之折
      算標準。
（四）查被告未曾受有期徒刑以上刑之宣告，有臺灣高等法院被
      告前案紀錄表1份附卷可稽，其因一時疏失，致罹刑章，
      且已與被害人達成民事調解，則被告經此科刑之宣告，應
      知警惕而無再犯之虞，本院認以暫不執行其刑為當，併予
      宣告緩刑2年，以勵自新。
據上論斷，應依刑事訴訟法第273條之1第1項、第299條第1項前
段，刑法第185條之4、第41條第1項前段、第74條第1項第1款，
判決如主文。
本案經檢察官謝志遠到庭執行職務。
中    華    民    國   100    年    8     月    30    日
                  交通法庭    法  官  賴秀雯
以上正本與原本無異。
如不服本判決應於收受送達後10日內向本院提出上訴書狀，並應
敘述具體理由；其未敘述上訴理由者，應於上訴期間屆滿後20日
內向本院補提理由書（均須按他造當事人之人數附繕本）「切勿
逕送上級法院」。
告訴人或被害人如對於本判決不服者，應具備理由請求檢察官上
訴，其上訴期間之計算係以檢察官收受判決正本之日期為準。
                              書記官  鄭郁慈
中    華    民    國   100    年    8     月    30    日
附錄論罪科刑法條全文：
中華民國刑法第185條之4
駕駛動力交通工具肇事，致人死傷而逃逸者，處6月以上5年以下
有期徒刑。